臺灣基隆地方法院刑事判決　　　　　　　 96年度訴字第818號
公　訴　人　臺灣基隆地方法院檢察署檢察官
被　　　告　乙○○
上列被告因毒品危害防制條例案件，經檢察官提起公訴（96年度
毒偵字第1689號），因被告於準備程序中為有罪之陳述，經本院
合議庭裁定改以簡式審判程序審理，判決如下：
    主  文
乙○○施用第一級毒品，累犯，處有期徒刑捌月。
    事  實
一、乙○○前因施用毒品案件，經本院裁定送觀察、勒戒後，因
    認有繼續施用毒品傾向，復經本院裁定令入戒治處所施以強
    制戒治，再經本院以89年度毒聲字第1099號裁定停止戒治付
    保護管束，於民國89年6 月15日出戒治所，又經本院以89年
    度毒聲字第1869號裁定撤銷停止戒治，戒治期間自90年12月
    27 日起算，迄91年4月30日強制戒治期滿執行完畢，該次犯
    行並經臺灣基隆地方法院檢察署檢察官於91年5 月22日以91
    年度戒毒偵字第34號為不起訴處分確定。復因施用第一級、
    第二級毒品案件，經同署檢察官以93年度毒偵字第1306號提
    起公訴，經本院於93年11月17日以93年度訴字第562 號判處
    有期徒刑6月、4月，應執行有期徒刑8 月，經上訴後，再經
    臺灣高等法院於94年3月16日以94年度上訴字第128號判決應
    執行有期徒刑 8月，並於同年4月8日確定。又因施用第一級
    毒品案件，經該署檢察官以94年度毒偵字第1839號提起公訴
    ，經本院於94年8月31日以94年度訴字第666號判處有期徒刑
    7月，並於同年10月3日確定。上開 2案件接續執行，於94年
    5月31日入監執行，迄95年5月25日縮刑刑期假釋付保護管束
    出監，至95年 8月10日保護管束期滿，未經撤銷假釋，未執
    行之刑以已執行論，而視為執行完畢，復因施用毒品案件，
    經檢察官起訴，由本院以96年度訴字第280號判處有期徒刑8
    月，經提起上訴，由臺灣高等法院於96年 7月11日以96年度
    上訴字第2280號駁回上訴，於96年8月2日確定（尚未執行）
    。詎其仍未戒除毒癮，仍基於施用第一級毒品海洛因之犯意
    ，於96年 4月26日中午，在基隆市○○○路某位友人居處內
    ，以注射針筒注射手臂血管之方式，施用第一級毒品海洛因
    1次。嗣為警於96年4月27日凌晨 0時許，在基隆市○○區○
    ○街39號前，為警查獲其為列管毒品定期調驗人口，經警採
    其尿液送驗結果，呈嗎啡陽性反應而查悉上情。
二、案經基隆市警察局第一分局報請臺灣基隆地方法院檢察署檢
    察官偵查起訴。
    理  由
一、上揭施用施用第一級毒品之事實，業據被告於本院審理時坦
    承不諱，且被告為警查獲後所採取其親自排放之尿液，經送
    請臺灣檢驗科技股份有限公司，經以氣相層析質譜儀法確認
    檢驗結果，呈嗎啡陽性反應，此有該公司出具之濫用藥物檢
    驗報告1份、列管毒品人口尿液檢體採集送驗紀錄表1份在卷
    可稽，堪認被告上開自白與事實相符，應係真實。又被告有
    如事實欄所載之觀察勒戒、強制戒治執行完畢情形，且又因
    施用毒品案件，多次經法院判刑之情形，此有臺灣高等法院
    被告前案紀錄表 1份在卷可稽，是以，被告於上開強制戒治
    執行完畢釋放後5年內，再犯毒品危害防制條例第10條第1項
    之施用第一級毒品犯行，堪以認定，本案事證明確，應依法
    論科。
二、論罪科刑
（一）最高法院於95年5月9日所作成之95年度第 7次刑事庭會議
      決定略以：毒品危害防制條例於92年7月9日修正公布，自
      93年1月9日起施行，其中第20條、第23條將施用毒品之刑
      事處遇程序，區分為「初犯」及「5年內再犯」、「5年後
      再犯」。依其立法理由之說明：「初犯」，經觀察、勒戒
      或強制戒治後，應為不起訴處分或不付審理之裁定；經觀
      察、勒戒或強制戒治執行完畢釋放後，「 5年內再犯」者
      ，因其再犯率甚高，原實施之觀察、勒戒及強制戒治既已
      無法收其實效，爰依法追訴或裁定交付審理。至於經觀察
      、勒戒或強制戒治執行完畢釋放後，「 5年後再犯」者，
      前所實施之觀察、勒戒或強制戒治已足以遮斷其施用毒品
      之毒癮，為期自新及協助其斷除毒癮，仍適用「初犯」規
      定，先經觀察、勒戒或強制戒治之程序。從而依修正後之
      規定，僅限於「初犯」及「 5年後再犯」二種情形，始應
      先經觀察、勒戒或強制戒治程序。倘被告於 5年內已再犯
      ，經依法追訴處罰，縱其第3次（或第3次以上）再度施用
      毒品之時間，在初犯經觀察、勒戒或強制戒治執行完畢5
      年以後，已不合於「5年後再犯」之規定，且因已於「5年
      內再犯」，顯見其再犯率甚高，原實施觀察、勒戒或強制
      戒治，已無法收其實效，即應依該條例第10條處罰等語。
      是故，本案判斷重點在於被告於最近一次接受觀察、勒戒
      或強制戒治執行完畢釋放後 5年內，如曾因施用毒品而經
      依法追訴處罰，縱本次施用毒品之時間在最近一次觀察、
      勒戒或強制戒治程序執行完畢釋放5年後，因不合於「5年
      後再犯」之要件，依法仍應依毒品危害防制條例第10條之
      規定處罰。經查，被告於本案前最近一次接受強制戒治執
      行完畢之時間為91年 4月30日，業如上述，而被告於93年
      間又因施用毒品案件，經臺灣高等法院以94年度上訴字第
      128 號判決在案，該次施用毒品時間既係於最近一次強制
      戒治執行完畢後 5年內所犯，則被告自有前揭最高法院決
      議內容所稱「經觀察勒戒或強制戒治執行完畢後，於 5年
      內已再犯，經依法追訴處罰，縱其本案第3次（或第3次上
      ）再度施用毒品之時間，在初犯經觀察、勒戒或強制戒治
      執行完畢5年以後，已不合於5年後再犯之規定，且因已於
       5年內再犯，顯見其再犯率甚高，原實施觀察、勒戒或強
      制戒治，已無法收其實效，即應依該條例第10條處罰」之
      適用。
（二）查海洛因係毒品危害防制條例第2條第2項第 1款所定之第
      一級毒品，被告予以施用，核其所為，係犯毒品危害防制
      條例第10條第 1項之施用第一級毒品罪。其持有第一級毒
      品海洛因係供施用，其持有第一級毒品之低度行為為施用
      第一級毒品之高度行為所吸收，不另論罪。又查，被告曾
      有如前所述之犯罪科刑及刑之執行情形，此有臺灣高等法
      院被告前案紀錄表在卷可稽，其於有期徒刑執行完畢後，
       5年以內，故意再犯本案有期徒刑以上之罪，為累犯，應
      依刑法第47條第 1項規定，加重其刑。爰審酌被告前因施
      用毒品經觀察勒戒、強制戒治、判刑及刑之執行完畢後，
      猶不知戒惕，復再施用第一級毒品，無視於毒品對於自身
      健康之戕害及國家對於杜絕毒品犯罪之禁令，顯無戒斷之
      決心，然念及其前開犯罪係戕害自身，尚未害及他人，且
      犯罪後復坦承犯行，態度尚可等一切情狀，量處如主文所
      示之刑，以資儆懲。
據上論斷，應依刑事訴訟法第273條之1第1項、第284條之 1、第
299 條第1項前段，毒品危害防制條例第10條第1項，刑法第11條
、第47條第1項，判決如主文。
本案經檢察官甲○○到庭執行職務。
中　　華　　民　　國　　96　　年　　11　　月　　16　　日
                  刑事第三庭法    官  鄭培麗
以上正本證明與原本無異。
如不服本判決應於收受本判決後10日內向本院提出上訴書狀，並
敘明上訴理由，其未敘述上訴理由者，並得於提起上訴後10日內
向本院補提理由書狀（均須按他造當事人之人數附繕本）「切勿
逕送上級法院」。
中　　華　　民　　國　 096　　年　　11　　月　　16　　日
                            書 記 官  潘端典
附錄論罪法條：
毒品危害防制條例第10條
施用第一級毒品者，處 6 月以上 5 年以下有期徒刑。
施用第二級毒品者，處 3 年以下有期徒刑。
